最高法院刑事判決　　　　　　一○○年度台上字第五九九八號
上　訴　人　林癸昇
上列上訴人因強盜案件，不服台灣高等法院台中分院中華民國一
００年八月十日第二審判決（一００年度上訴字第一四四六號，
起訴案號：台灣南投地方法院檢察署九十九年度偵字第四六二二
號），提起上訴，本院判決如下：
    主  文
上訴駁回。
    理  由
按刑事訴訟法第三百七十七條規定：上訴於第三審法院，非以判
決違背法令為理由不得為之；是提起第三審上訴，應以原判決違
背法令為理由，係屬法定要件；如果上訴理由書狀並未依據卷內
訴訟資料具體指摘原判決不適用何種法則或如何適用不當，或所
指摘原判決違法情事顯與法律規定得為第三審上訴理由之違法情
形不相適合時，均應認其上訴為違背法律上之程式，予以駁回。
本件原判決維持第一審關於論處上訴人林癸昇加重強盜罪刑（累
犯，處有期徒刑八年。並為相關從刑之宣告）部分之判決，駁回
上訴人在第二審之上訴。上訴人之上訴意旨略稱：上訴人為本件
犯罪行為之時間，與核發殘障手冊之時間雖相隔十一年之久，但
於民國八十九至九十九年，分別於監獄服刑期間，皆有服用監所
開立之鎮定藥劑，才得以維持辨識能力。且上訴人為本件犯罪行
為前，因服用安眠藥，無法如常人般有辨識行為之能力，而於精
神耗弱之際遭共同被告黃俊凱利誘而犯罪，且均係黃俊凱一手策
劃所有細節。上訴人係因精神耗弱，無辨識行為之能力，誤罹重
典，情節實堪憫恕，科以法定之刑，仍嫌過重，而在客觀上足以
引起一般之同情。原判決未審酌及此，量刑難謂適當等語。
惟查：原判決依憑調查證據之結果並綜合卷內證據資料，認定上
訴人有其事實欄所載之加重強盜犯行，已於理由內詳敘其調查證
據之結果及取捨證據認定之理由。復說明：上訴人雖領有彰化縣
政府八十八年八月五日核發之中華民國身心障礙手冊一張，其上
並記載上訴人有輕度智能障礙。然該身心障礙手冊核發時間距案
發時已有十一年之久，且南投縣政府未列管其相關身心障礙資料
，以及其於申請前揭身心障礙手冊時之原始鑑定日期為八十八年
七月二十日，於八十八年十一月間應重新鑑定，惟未為重新鑑定
，有卷內資料可稽，其為本件強盜犯行後，欲離去之際，尚因恐
被害人追趕及報警，而脅迫被害人吞服第三級毒品氟硝西泮（此
部分已經第一審判決確定）觀之，尚難認上訴人為強盜行為時，
對於事理之辨識能力，以及依其辨識而為行為之能力有何顯著減
低之情事等旨。從形式上觀察，原判決並無足生影響判決結果之
違背法令情形。而量刑之輕重，係屬事實審法院得依職權自由裁
量之事項，苟法院於量刑時，已斟酌刑法第五十七條各款所列情
狀，而未逾越法定範圍，又未濫用其職權，即不得遽指為違法。
又刑法第五十九條之酌量減輕其刑，必於犯罪之情狀，在客觀上
足以引起一般同情，認為即予宣告法定最低度刑，猶嫌過重者，
始有其適用。原判決已於理由內說明第一審以行為人之責任為基
礎，審酌上訴人之一切情狀，量處有期徒刑八年，尚屬妥適，予
以維持。經核其刑之量定並未逾越法定刑度，亦未濫用自由裁量
之權限，自不能指為違法。又上訴人之犯罪情狀，亦非有可憫恕
之情形，自無從依刑法第五十九條酌減其刑。上訴意旨就原審採
證認事及量刑裁量權之適法行使，及原判決已說明論斷之事項，
任意指摘，難謂已符合首揭法定之第三審上訴要件。綜上，應認
上訴人之上訴違背法律上之程式，予以駁回。
據上論結，應依刑事訴訟法第三百九十五條前段，判決如主文。
中    華    民    國  一○○  年   十一   月    三    日
                      最高法院刑事第三庭
                          審判長法官  林  永  茂  
                                法官  蘇  振  堂  
                                法官  林  秀  夫  
                                法官  林  立  華  
                                法官  蔡  國  在  
本件正本證明與原本無異
                                      書  記  官  
中    華    民    國  一○○  年   十一   月    七    日
                                                      K